【裁判字號】    97,訴,1020
【裁判日期】    980123
【裁判案由】    毒品危害防制條例
【裁判全文】
臺灣士林地方法院刑事判決              97年度訴字第1020號
公  訴  人  臺灣士林地方法院檢察署檢察官
被      告  甲○○
上列被告因毒品危害防制條例案件，經檢察官提起公訴（97年度
毒偵字第1175號），本院判決如下：
    主  文
甲○○施用第一級毒品，處有期徒刑捌月。
    事  實
一、甲○○前於民國95年間，因施用毒品案件，經本院於95年9
    月25日以95年度毒聲字第436 號裁定送觀察、勒戒後，認為
    有繼續施用毒品之傾向，經本院以96年度毒聲字第62號裁定
    令入戒治處所施以強制戒治，並自96年2 月27日起執行強制
    戒治滿6 個月以上，經評定戒治處遇成效合格，已無繼續戒
    治之必要，而於96年11月26日執行完畢釋放出所，並經臺灣
    士林地方法院檢察署檢察官於97年3 月14日，以97年度戒毒
    偵字第24號為不起訴處分確定。詎其仍未戒除毒癮，竟基於
    施用第一級毒品之犯意，於97年4 月16日晚間7 時21分許（
    起訴書誤植為20時許）為警採尿時回溯前26小時內某時，在
    臺灣地區某不詳地點，以不詳方式，施用第一級毒品海洛因
    1 次。嗣因甲○○係毒品列管人口，於97年4 月16日晚間7
    時許，經警通知其至設於臺北市○○區○○路89號臺北市政
    府警察局大同分局偵查隊接受尿液檢體採集送驗後，呈嗎啡
    陽性反應，始查悉上情。
二、案經臺北市政府警察局大同分局報請臺灣士林地方法院檢察
    署檢察偵查起訴。
    理  由
壹、證據能力方面：
    本案所引用之供述及非供述證據，經本院依法踐行調查證據
    程序，檢察官及被告均不爭執各該證據之證據能力，且亦查
    無依法應排除其證據能力之情形，是後述所引用證據之證據
    能力均無疑義，先予敘明。
貳、實體方面：
一、訊據被告甲○○固坦認於上揭時、地，伊經警通知接受尿液
    檢體採集送驗之事實，惟矢口否認有何施用第一級毒品犯行
    ，辯稱：伊自97年3 月13日保外就醫出監後未曾施用第一級
    毒品，不知為何尿液中有嗎啡之陽性反應，可能是在4 月初
    ，伊因生病向友人陳春豐拿了2 顆可以止痛的藥，而伊過2
    天有試吃，結果有效，膀胱、泌尿道就不會痛，最後1 次伊
    去和信醫院做膀胱鏡回來會痛有再吃，就是那1 天伊去警察
    局採尿，伊不知道是不是陳春豐給伊的止痛藥內含有不好的
    成分，但陳春豐於97年8 、9 月左右已死亡云云。然查：
（一）上揭事實有台灣尖端先進生技醫藥股份有限公司於97年4
      月25日出具之濫用藥物檢驗報告1 紙附卷可稽，其中顯示
      被告於97年4 月16日晚間7 時21分許為警所採集之尿液送
      驗結果，呈嗎啡陽性反應，再經本院將被告於上開時間為
      警所採集之尿液送請台北榮民總醫院檢驗結果，亦檢出可
      待因等成分，有台北榮民總醫院臨床毒物科檢驗報告1 份
      在卷足憑，而按海洛因係嗎啡經化學合成之半人工合成品
      ，其藥（毒）性高於嗎啡，經吸食或注射進入人體，藉由
      人體代謝系統之新陳代謝，分解成藥（毒）性較低之嗎啡
      ，由尿液排出人體，故於尿液中，以嗎啡成份檢出，此有
      憲兵司令部79年6 月1 日（79）鑑驗字第0273號函、80年
      6 月17日（80）鑑驗字第2815號函、暨法務部調查局80年
      3 月28日（80）發技一字第1898號函可考，且按海洛因經
      注射入人體後，約百分之八十於二十四小時內自尿中排出
      ，一般而言，尿液中能否驗出嗎啡陽性反應與其投與量、
      投與途徑、採尿時間、個人體質及檢驗方法之靈敏度有關
      ，國外曾有文獻報導注射六毫克之海洛因鹽酸鹽，其代謝
      物嗎啡之平均可檢出時限約為二十六小時。另嗎啡經注射
      入人體後，百分之九十以上於二十四小時內自尿中排出，
      國外曾有文獻報導注射二十毫克之嗎啡硫酸鹽，其嗎啡之
      平均可檢出時限約為四十五小時，此亦有行政院衛生署藥
      物食品檢驗局81年9 月8 日（81）藥檢一字第8114885 號
      函足參，基此，可認被告於97年4 月16日晚間7 時21分許
      為警採尿時回溯26小時內某時確有施用第一級毒品海洛因
      之犯行。
（二）被告雖以前揭情詞置辯，惟被告前於警詢、偵查中並未提
      及其所辯上情，直至本院準備程序中始抗辯前情，而其亦
      迄未能提出任何相關具體事證，以供本院查證，則被告上
      開所辯是否為真，已非無疑，難以遽信，況依上開濫用藥
      物檢驗報告所示，其中就鴉片類嗎啡部分之數值為（2539
      0） ，實高於標準值（300） 甚多，且由本院向行政院衛
      生署管制藥品管理局函詢一般施用海洛因者，其施用後尿
      液中代謝之嗎啡，是否可能發生濃度超出檢測範圍，而如
      上開濫用藥物檢驗報告所載數值之情形等事項，而經該局
      函覆：施用海洛因毒品後，其尿液可能同時檢出嗎啡及可
      待因成分；所附檢驗報告之數值有可能為施用海洛因等情
      ，有該局97年11月3 日管檢字第0970010895號函在卷為憑
      ，職是，被告上開所辯顯係事後卸責之詞，委無足取。
（三）綜上，本件事證明確，被告上揭犯行足可認定，應依法論
      科。
二、核被告甲○○所為，係犯毒品危害防制條例第10條第1 項之
    施用第一級毒品罪。被告非法持有第一級毒品海洛因，進而
    施用，其持有之低度行為應被施用之高度行為所吸收，不另
    論其非法持有第一級毒品之罪。查被告前於95年間，因施用
    毒品案件，經本院於95年9 月25日以95年度毒聲字第436 號
    裁定送觀察、勒戒後，認為有繼續施用毒品之傾向，經本院
    以96年度毒聲字第62號裁定令入戒治處所施以強制戒治，並
    自96年2 月27日起執行強制戒治滿6 個月以上，經評定戒治
    處遇成效合格，已無繼續戒治之必要，而於96年11月26日執
    行完畢釋放出所，並經臺灣士林地方法院檢察署檢察官於97
    年3 月14日，以97年度戒毒偵字第24號為不起訴處分確定，
    有上開不起訴處分書、刑案資料查註紀錄表及臺灣高等法院
    被告前案紀錄表各1 份在卷為憑，其於前次強制戒治執行完
    畢釋放後，5 年內再犯毒品危害防制條例第10條第1 項之罪
    ，是依同條例第23條第2 項之規定，應予依法追訴。爰審酌
    被告前經本院先後裁定送觀察、勒戒；強制戒治執行完畢後
    ，仍不知悔改、警惕，猶繼續施用毒品，本不宜寬貸，及其
    素行、犯後態度，惟念及此乃自戕行為等一切情狀，量處如
    主文所示之刑。
據上論斷，應依刑事訴訟法第299 條第1 項前段，毒品危害防制
條例第10條第1 項，判決如主文。
本案經檢察官余秉甄到庭執行職務。
中    華    民    國    98    年    1     月    23    日
                    刑事第七庭  審判長法  官  劉秉鑫
                                      法  官  黎惠萍
                                      法  官  王美玲
以上正本證明與原本無異。
如不服本判決，應於收受送達後10日內向本院提出上訴書狀，其
未敘述上訴理由者，應於上訴期間屆滿後20日內向本院補提理由
書狀（均須按他造當事人之人數附繕本）。
                                      書記官  蔡昀潔
中    華    民    國    98    年    1     月    23    日
附錄本案論罪科刑法條全文：
毒品危害防制條例第10條：
施用第一級毒品者，處六月以上五年以下有期徒刑。


司法院資訊處製作；財團法人民間司法改革基金會備份。
